臺灣臺中地方法院刑事判決　　　　　　94年度訴緝字第205號
公　訴　人　臺灣臺中地方法院檢察署檢察官
被　　　告　丙○○
上列被告因偽造文書等案件，經檢察官提起公訴（93年度偵緝字
第1075號、第1869號、第1871號）及移送併案審理（94年度偵緝
字第111號、第625號），本院合議庭裁定改以簡式審判程序審理
後，判決如下：
    主  文
丙○○共同行使偽造私文書，足以生損害於他人，處有期徒刑捌
月。如附表一所示偽造之「戊○○」署押共計枚，沒收。
    事  實
一、丙○○與彭振漢（已結）為貪圖小利，因知悉陳茂標（由檢
    察官通緝中）於民國九十二年十一月九日下午三時許，在臺
    中市○○路與太平路口，侵占所拾獲之戊○○所遺失之駕駛
    執照、全民健保卡、新光三越卡、身分證各一張，且事後陳
    茂標乃詢問彭振漢該身分證可作何事，三人隨即商量要以該
    身分證冒名申辦行動電話，而詐取手機變賣得利。彭振漢、
    陳茂標與丙○○議定後，旋共同基於意圖為自己不法所有、
    行使偽造私文書之犯意聯絡，推由丙○○出面，持戊○○身
    分證至臺中市○區○○○路二六一號一樓陳冠良所開設之和
    信公司特約服務中心，冒用戊○○名義申辦優惠手機門號，
    並在如附表一所示之i－mode服務申請書暨優惠補貼綁約同
    意書，行動電話服務申請書上偽造「戊○○」署押（簽名）
    ，向不知情之陳冠良申請辦理如附表一所示之行動電話門號
    ，使陳冠良陷於錯誤，而誤認係如附表一所示之戊○○本人
    有意申請租用如附表一所示之行動電話門號，而同意該申請
    書所載之申請，並交付諾基亞廠牌3315型行動電話手機一具
    ，足以生損害於戊○○及和信公司對於客戶審核之正確性。
    嗣因和信公司經電腦查詢認有異常，通知陳冠良，並經報警
    後而查悉上情。
二、丙○○復承前意圖為自己不法之所有之概括犯意，明知存摺
    、印章及提款卡係供自己使用之重要理財工具，攸關個人債
    信，如交予他人使用，有供作財產犯罪用途之可能，一般人
    取得他人存摺之目的在於取得贓款及掩飾犯行不易遭人追查
    ，而其在可預見姓名年籍不詳綽號「小陳」（下稱「小陳」
    ）之成年男子向其借用帳戶之存摺、印章、提款卡等物係可
    能欲供向他人詐欺取財匯款之用，竟仍基於幫助他人詐欺取
    財之不確定故意，自九十二年十月七日起至同年十二月間止
    ，陸續將其於如附表二所示之金融機構所開立之帳戶存摺、
    印章、提款卡及密碼，在臺中市○○路與學士路口，以每本
    帳戶存摺新台幣（下同）一千五百元或二千元不等之代價，
    出借予「小陳」供詐騙他人使用。而「小陳」於取得丙○○
    所出借之上揭帳戶存摺、印章、提款卡及密碼後，旋即基於
    意圖為自己不法之所有之概括犯意，先後於如附表二所示之
    時間，以如附表二所示之詐騙方式，致甲○○、辛○○、乙○○、丁○○、壬○○、庚○○○、己○○等七人（下稱甲○○等七人）陷於錯誤，且先後匯如附表二所示之款項至上
    揭丙○○所開立之帳戶中（詐欺取財之詳細時間、方式、詐
    騙之金額均詳如附表二所示）。嗣經甲○○等七人發現有異
    ，經報警處理後方知受騙。
二、案經臺中縣警察局霧峰分局報請臺灣臺中地方法院檢察署檢
    察官偵查起訴及臺中縣警察局霧峰分局、烏日分局分別移送
    該署檢察官移送併案審理。
    理  由
一、上揭事實，業據被告丙○○於偵查、本院審理時坦承不諱，
    並經證人即同案被告彭振漢、證人陳冠良、證人即如附表二
    所示之被害人甲○○等七人分別於警詢中證述綦詳，復有如
    附表一所示之i－mode服務申請書暨優惠補貼綁約同意書、
    行動電話服務申請書、台新國商業銀行存款存入憑條及函覆
    之開戶資料各一份、中國國際商業銀行豐原分行函覆之開戶
    資料、交易明細查詢表各一份、日盛國際商業銀行自動櫃員
    機交易明細表二張、合作金庫銀行自動櫃員機交易明細單二
    張、玉山商業銀行臺中分行函覆之開戶資料及存戶交易明細
    表各一份、玉山商業銀行存款憑條二張、高雄市政府警察局
    苓雅分局受理刑事案件報案三聯單、高雄市政府警察局苓雅
    分局成功派出所受理各類案件紀錄表、中華郵政公司自動櫃
    員機儲戶交易明細表五張、淡水第一信用合作社自動櫃員機
    存戶交易明細表一張、高雄區中小企業銀行自動櫃員機客戶
    交易明細表一張附卷可稽，足認被告之自白與事實相符。又
    被告係有社會生活經驗之人，且自政府開放金融業申請設立
    以來，金融機構大量增加，使一般人申請存款帳戶極為容易
    、便利，故除非充作犯罪使用，一般正常使用之存款帳戶，
    並無向他人借用帳戶之必要。況坊間新聞媒體，對於不肖犯
    罪集團，經常利用大量收購之存款帳戶，作為詐欺或恐嚇他
    人財物工具，亦多所報導，被告對此應知之甚詳，竟仍將其
    所有前開金融帳戶之存簿、提款卡等資料，出借與「小陳」
    ，「小陳」嗣果據以為詐欺取財之匯款帳戶，被告顯具有幫
    助「小陳」詐欺取財之不確定故意甚明。本件事證明確，被
    告之犯行應堪認定。
二、被告丙○○持戊○○身分證至臺中市○區○○○路二六一號
    一樓陳冠良所開設之和信公司特約服務中心，冒用戊○○名
    義申辦優惠手機門號，並在如附表一所示之i－mode服務申
    請書暨優惠補貼綁約同意書，行動電話服務申請書上偽造「
    戊○○」署押（簽名），向不知情之陳冠良申請辦理如附表
    一所示之行動電話門號，使陳冠良陷於錯誤，而誤認係如附
    表一所示之被害人戊○○本人有意申請租用如附表一所示之
    行動電話門號，而同意該申請書所載之申請，並交付諾基亞
    廠牌3315型行動電話手機一具，足以生損害於戊○○及和信
    公司對於客戶審核之正確性。是核被告丙○○所為如附表一
    所示之犯行，係犯刑法第三百三十九條第一項之詐欺取財罪
    、刑法第二百十六條、第二百十條之行使偽造私文書罪（公
    訴人認係犯刑法第二百十六條、第二百二十條之罪，尚有未
    洽）；又被告將其所有之上揭金融機構帳戶存摺、印章、提
    款卡、密碼提供予「小陳」使用，並作為被詐欺取財之受害
    人匯款指定帳戶，顯係基於幫助他人詐欺取財之犯意，而其
    提供金融機構帳戶存摺、印章、提款卡及密碼予他人之行為
    ，係屬詐欺取財構成要件以外之行為，故被告係以幫助之意
    思，參與詐欺取財構成要件以外之行為，是核被告所為如附
    表二所示之犯行，係犯刑法第三十條第一項、第三百三十九
    條第一項之幫助詐欺取財罪（其中「小陳」所為如附表二編
    號三所示之第三次詐騙被害人辛○○二千零二十九元之犯行
    因被害人未匯款而未遂）。被告偽造如附表一所示之被害人
    戊○○署押後，用以偽造私文書，其偽造署押之行為係偽造
    私文書之部分行為，應不另論罪；而被告偽造私文書後進而
    行使，偽造之低度行為應為行使之高度行為所吸收，亦不另
    論罪。又被告與同案被告彭振漢、案外人陳茂標就如附表一
    所示之行使偽造私文書、詐欺取財之犯行間，有犯意聯絡及
    行為分擔，應論以共同正犯。又被告幫助「小陳」所為之如
    附表二所示之詐欺取財犯行，因「小陳」所犯多次詐欺取財
    既遂、未遂之犯行，時間緊接，觸犯構成要件相同之罪名，
    顯係基於概括之犯意反覆為之，為連續犯，是被告應論以連
    續詐欺取財之幫助犯。再按連續犯係以行為人基於概括之犯
    意，連續數行為而觸犯同一罪名為成立要件，是行為人如係
    基於概括之犯意，連續數行為而犯同一罪名，不論係正犯或
    幫助犯，因其犯罪之基本構成要件相同，自應成立連續犯（
    最高法院八十八年度臺上字第六五五０號判決參照）。是被
    告上揭所為如附表一所示之詐欺取財、先後多次幫助「小陳
    」詐欺取財等犯行，時間緊接，觸犯構成要件相同之罪名，
    顯係基於概括之犯意反覆為之，為連續犯，應依刑法第五十
    六條之規定，以一詐欺取財罪論處。另被告所犯上揭行使偽
    造私文書罪及詐欺取財罪二罪間，有方法結果之牽連關係，
    為牽連犯，應依刑法第五十五條之規定，從較重之行使偽造
    私文書罪處斷。爰審酌被告因貪圖小利，擅自提供金融機構
    帳戶供他人非法使用，使犯罪難以查緝，等同助長犯罪，行
    為殊屬不當，暨考量其犯罪之目的、手段，所得之利益非鉅
    及犯後坦承犯行、態度良好等一切情狀，量處如主文所示之
    刑。末查，如附表一所示行動電話服務申請書申請人簽章欄
    上、在i－mode服務申請書暨優惠補貼綁約同意書，行動電
    話服務申請書申請人親簽欄、申請人同意欄上偽造之「戊○○」之署押（簽名）共三枚，雖未扣案，惟不能證明其已滅
    失，不論屬於犯人與否，應依刑法第二百十九條規定宣告沒
    收之；至同案被告丙○○在該申請書上申請人姓名欄中書寫
    戊○○之姓名，與在該申請書申請人簽名欄中之簽名，性質
    不同，因前者在於識別當事人為何人，後者在於表示委託人
    簽名之意思」（最高法院八十八年度臺上字第三九三六號判
    決參照），是被告雖在該申請書上申請人姓名欄中書寫之戊○○姓名，然因該簽名僅在識別當事人為何人，尚難稱之為
    署押，自無庸予以沒收，併此敘明。
三、至移送併案審理部分（九十四年度偵緝字第一一一號、第六
    二五號），即被告所為如附表二所示之幫助詐欺取財犯行，
    因與檢察官起訴經判處有罪之詐欺取財罪部分有連續犯之裁
    判上一罪關係，基於審判不可分之原則，本院自得併予審理
    ，附此敘明。
據上論斷，應依刑事訴訟法第二百七十三條之一第一項、第二百
九十九條第一項前段，刑法第二十八條、第二百十六條、第二百
十條、第三百三十九條第一項、第五十五條、第二百十九條，罰
金罰鍰提高標準條例第一條前段，判決如主文。
中　　華　　民　　國　　94　　年　　 7　　月　　26　　日
                        臺灣臺中地方法院刑事第十一庭
                                法  官  王世華
以上正本證明與原本無異。
如不服本判決，應於收受送達後10日內向本院提出上訴書狀（應
附繕本）。
　　　　　　　　　　　　　　　　書記官  劉易柔
中　　華　　民　　國　　94　　年　　 7　　月　　26　　日
附錄本案論罪科刑法條全文：
刑法第二百十條：
偽造、變造私文書，足以生損害於公眾或他人者，處五年以下有
期徒刑。刑法第二百十六條：
行使第二百十條至第二百十五條之文書者，依偽造、變造文書或
登載不實事項或使登載不實事項之規定處斷。
刑法第三百三十九條(普通詐欺罪)
意圖為自己或第三人不法之所有，以詐術使人將本人或第三人之
 物交付者，處五年以下有期徒刑、拘役或科或併科一千元以下
 罰金。
以前項方法得財產上不法之利益或使第三人得之者，亦同。
前二項之未遂犯罰之。
附表一
┌─┬───┬─────┬─────┬────────────┬────┐
│編│被害人│偽造署押之│偽造之地點│偽造署押後用以申請之行動│偽造方式│
│號│      │時間      │          │電話號碼                │        │
│  │      │          │          │                        │        │
├─┼───┼─────┼─────┼────────────┼────┤
│一│戊○○│九十二年十│臺中市北屯│0000000000              │於和信公│
│  │      │一月九日  │區○○○路│（並詐得諾基亞行動電話機│司行動電│
│  │      │          │二六一號一│一具）                  │話服務申│
│  │      │          │樓        │                        │請書之申│
│  │      │          │          │                        │請人簽章│
│  │      │          │          │                        │欄上偽造│
│  │      │          │          │                        │「戊○○│
│  │      │          │          │                        │」之署押│
│  │      │          │          │                        │（簽名）│
│  │      │          │          │                        │壹枚；  │
│  │      │          │          │                        │並於i－m│
│  │      │          │          │                        │ode服務 │
│  │      │          │          │                        │申請書暨│
│  │      │          │          │                        │優惠補貼│
│  │      │          │          │                        │綁約同意│
│  │      │          │          │                        │書（D3版│
│  │      │          │          │                        │）申請人│
│  │      │          │          │                        │親簽欄、│
│  │      │          │          │                        │申請人同│
│  │      │          │          │                        │意欄上偽│
│  │      │          │          │                        │造「黃鈺│
│  │      │          │          │                        │惠」署押│
│  │      │          │          │                        │（簽名）│
│  │      │          │          │                        │各壹枚。│
│  │      │          │          │                        │        │
└─┴───┴─────┴─────┴────────────┴────┘
附表二：
┌──┬───┬────┬───────┬──────────┬──────────────────┐
│編號│日  期│被害人  │詐騙金額      │金融機構及帳號      │詐騙方式                            │
│    │      │        │（新臺幣）    │                    │                                    │
├──┼───┼────┼───────┼──────────┼──────────────────┤
│一  │九十二│甲○○  │一萬一千七百　│台新國際商業銀行北台│被害人依報紙廣告撥打00000000│
│    │年十二│        │元            │中分行（九十二年十月│２２及0000000000與自稱「張│
│    │月二十│        │              │二十七日開立）；帳號│經理」之人聯絡後，對方謊稱可代辦信用│
│    │三日下│        │              │00000000000000      │貸款，但須先繳納保險費用，被害人即依│
│    │午二時│        │              │                    │指示至台新銀行板橋分行櫃台匯款後，始│
│    │許    │        │              │                    │知受騙                              │
│    │      │        │              │                    │                                    │
├──┼───┼────┼───────┼──────────┼──────────────────┤
│二  │九十二│乙○○  │九千八百元  │玉山商業銀行台中分行│被害人依報紙廣告撥打00000000│
│    │年十二│        ├───────┤（九十二年十月二十二│０５與自稱「李瑛綺」之女子聯絡後，對│
│    │月二十│        │一萬二千元  │日開立）；帳號014196│方謊稱可代辦信用貸款，但須繳納保證金│
│    │五日上│        │              │0000000             │，被害人即於隔日（）依指示至玉山銀│
│    │午九時│        │              │                    │行高雄分行櫃台匯款二次後，始知受騙  │
│    │許    │        │              │                    │                                    │
│    │      │        │              │                    │                                    │
├──┼───┼────┼───────┼──────────┼──────────────────┤
│三  │九十二│辛○○  │一萬七千六百│中國國際商業銀行豐原│由真實姓名、年籍不詳自稱臺中刑警之人│
│    │年十二│        │　二十八元    │分行（九十二年十一月│以電話謊稱被害人之資料外洩，要被害人│
│    │月二十│        ├───────┤十一日開立）；帳號  │撥打0000000000、０２８９６│
│    │六日下│        │二萬九千二百│00000000000         │１２９３０與「連姓」男子聯絡，「連姓│
│    │午九時│        │　七十二元    │                    │」男子即要被害人至提款機前更正密碼，│
│    │三十分│        │　（無單據但存│                    │被害人即依指示操作先後匯款三次後始知│
│    │許    │        │　簿可查）    │                    │受騙，惟第三次欲匯款二千零二十九元時│
│    │      │        │              │                    │，因餘額不足而未匯款完成。          │
├──┼───┼────┼───────┼──────────┼──────────────────┤
│四  │九十二│丁○○  │三萬六千八百│中國國際商業銀行    │由真實姓名、年籍不詳自稱南屯區警局之│
│    │年十二│        │　七十五元    │豐原分行；帳號035102│人，以電話謊稱被害人配偶林文達之金融│
│    │月二十│        │              │66534               │卡遭人偽造，要被害人撥打０２８９６１│
│    │六日下│        │              │                    │２９２４轉８０２金融卡發卡中心，經告│
│    │午三時│        │              │                    │知要更改金融卡磁條條碼，被害人即依指│
│    │許    │        │              │                    │示至提款機前操作匯款後始知受騙      │
│    │      │        │              │                    │                                    │
│    │      │        │              │                    │                                    │
├──┼───┼────┼───────┼──────────┼──────────────────┤
│五  │九十二│壬○○  │九千四百三十│中國國際商業銀行豐原│由真實姓名、年籍不詳自稱臺中市警察局│
│    │年十二│        │　四元        │分行；帳號0000000000│之「李小姐」以電話謊稱被害人金融卡遭│
│    │月二十│        ├───────┤4                   │偽造，要被害人撥打000000000│
│    │六日下│        │一萬零五百六│                    │１找金融中心「張組長」，復經告知撥打│
│    │午七時│        │　十一元      │                    │0000000000找「連文成」工程│
│    │二十分│        ├───────┤                    │師，「連文成」即要被害人至提款機操作│
│    │許    │        │一千一百三十│                    │保護手續，被害人即依指示操作共匯款三│
│    │      │        │　二元        │                    │次後始知受騙                        │
├──┼───┼────┼───────┼──────────┼──────────────────┤
│六  │九十三│廖鐘桃妹│九萬九千九百│新竹國際商業銀行台中│由真實姓名、年籍不詳自稱第一銀行之「│
│    │年三月│        │　八十七元    │分行（九十二年十月七│張先生」以電話謊稱被害人之金融卡遭人│
│    │二十二│        │              │日開立）；帳號722100│盜用，要被害人撥打000000000│
│    │日下午│        │              │33682               │０找偵二隊「林警官」，復經告知撥打０│
│    │六時二│        │              │                    │000000000找「李文正」主任，│
│    │十四分│        │              │                    │「李文正」即表示要馬上修改條碼並要被│
│    │許    │        │              │                    │害人至提款機前查詢餘額，被害人即依指│
│    │      │        │              │                    │示至提款機前操作匯款後始知受騙      │
├──┼───┼────┼───────┼──────────┼──────────────────┤
│七  │九十三│己○○  │九萬九千九百│新竹國際商業銀行台中│由真實姓名、年籍不詳自稱第一銀行之女│
│    │年三月│        │　八十七元    │分行；帳號0000000000│職員以電話謊稱被害人之金融卡被偽造，│
│    │二十三│        ├───────┤2                   │要被害人撥打電話至刑事局偵七隊找「陳│
│    │日下午│        │九萬九千九百│                    │隊長」，該「陳隊長」即要被害人至提款│
│    │五時許│        │　八十七元    │                    │機前操作修改條碼，被害人即依指示至提│
│    │      │        │              │                    │款機前操作匯款二次後始知受騙        │
└──┴───┴────┴───────┴──────────┴──────────────────┘
